臺灣高等法院臺中分院刑事裁定　
110年度聲字第2861號
聲明異議人  
即  受刑人  詹文化



上列聲明異議人因違反毒品危害防制條例等案件，不服臺灣臺中
地方檢察署中華民國110年10月28日中檢增維110執聲他3401字第
1109106630號函，聲明異議，本院裁定如下：
    主  文
異議駁回。
    理  由
一、聲明異議意旨略以：聲明異議人即受刑人詹文化（下稱受刑
    人）前因違反貪污治罪條例案件，經本院以101年度上訴字
    第1556號判決判處有期徒刑15年，併科罰金新臺幣300萬元
    ，罰金如易服勞役以6個月之日數比例折算，該案經最高法
    院駁回上訴而告確定。嗣經臺灣臺中地方檢察署（下稱臺中
    地檢署）發監執行後，受刑人向臺中地檢署檢察官聲請將羈
    押日數133天折抵罰金易服勞役之日數，此對受刑人最為有
    利，詎臺中地檢署以中檢增維110執聲他3401字第110910663
    0號函雖認可折抵，但以折抵有期徒刑對受刑人最為有利為
    覆，與受刑人認知不同，恐影響受刑人申報假釋，提早出獄
    ，其執行指揮顯然不當，爰依刑事訴訟法第484條規定聲明
    異議，請求撤銷原指揮命令並准將133日羈押日數折抵易服
    勞役之日數等語。
二、按刑之執行，本質上屬司法行政之一環，原則上應由檢察官
    指揮之，此觀刑事訴訟法第457條第1項前段規定甚明。而有
    關刑之執行順序，依同法第459條規定，二以上主刑之執行
    ，除罰金外，應先執行其重者，但有必要時，檢察官得命先
    執行他刑。又按刑法第46條第1項（現行法已刪除第46條，
    移列為第37條之2）規定：「裁判確定前羈押之日數，以1日
    抵有期徒刑或拘役1日，或第42條第6項裁判所定之罰金額數
    。」此項羈押日數之折抵，並無優先折抵順序之明定。再參
    諸刑法第42條第1項、第2項等規定，亦僅規範罰金應完納之
    時間及不完納者之執行問題，並未涉及罰金刑與其他主刑之
    執行順序，則罰金與其他主刑之執行，因互無衝突，檢察官
    自得斟酌諸如行刑權時效是否即將消滅等各項情形，以決定
    罰金刑係於其他主刑之前或後、或與之同時執行之。故受刑
    人如未繳納罰金而須易服勞役者，執行檢察官自亦得決定先
    行執行之，或插接在有期徒刑執行之中，或於徒刑執行完畢
    後再接續執行。此項指揮執行裁量權之行使，乃基於刑事訴
    訟法之明示授權，檢察官基於行政目的，自由斟酌正確、適
    當之執行方式，倘無裁量濫用、逾越裁量情事或牴觸法律授
    權目的或摻雜與授權意旨不相關因素之考量，即屬合法（最
    高法院100年度台抗字第496號、104年度台抗字第481號裁判
    意旨參照）。
三、經查：
(一)受刑人前因違反貪污治罪條例案件，經臺灣臺中地方法院以
    99年度訴字第3289號判決判處有期徒刑15年，併科罰金新臺
    幣300萬元，罰金如易服勞役，以罰金總額與6個月之日數比
    例折算，褫奪公權8年。嗣經本院及最高法院分別以101年度
    上訴字第1556號判決、103年度台上字第2444號判決上訴駁
    回確定。臺中地檢署檢察官於104年1月22日分別以103年執
    維字第11513號、第11513號之1執行指揮書，執行前開有期
    徒刑15年（刑期起算日為103年9月10日，扣除自99年7月16
    日至99年11月25日止計133日羈押折抵刑期，執行期滿日期
    為118年4月29日）；罰金部分則易服勞役180日（勞役起算
    日期為118年4月30日，執行期滿日期為118年10月26日），
    有前開執行指揮書及臺灣高等法院被告前案紀錄表在卷可稽
    。是檢察官就受刑人所犯前開各罪，係先執行有期徒刑部分
    再執行罰金易服勞役部分無訛。受刑人對檢察官之上開指揮
    執行聲明異議，主張應以其受羈押之日數先行扣抵罰金易服
    勞役，對其最有利云云。惟罰金如未繳納而須易服勞役，檢
    察官指揮執行時本得斟酌各項情形，而決定先予執行或插接
    在有期徒刑執行之中，或於徒刑執行完畢後再接續執行，此
    乃基於刑事訴訟法明示授權之指揮執行裁量權行使，已如前
    述，故本件檢察官以羈押期間先折抵本案較重之有期徒刑刑
    期，且先執行有期徒刑完畢後，接續執行罰金易服勞役部分
    ，既屬檢察官指揮執行時得為裁量之事項，自難謂為違法或
    不當。且檢察官業於執行有期徒刑時扣抵受刑人羈押所應折
    抵之刑度，尚無違誤，亦無濫用裁量、逾越裁量情事、牴觸
    法律授權目的、摻雜與授權意旨不相關因素之考量情事，受
    刑人認羈押日數應先折抵併科罰金易服勞役部分，而指摘檢
    察官執行指揮不當云云，自屬無據。
(二)又裁判之執行與監獄之行刑，其概念並不相同，前者指藉由
    國家公權力而實現裁判內容之行為，其實現之方法，原則上
    係由檢察官指揮執行之。後者則是指受判決人就所受之刑罰
    ，進入監禁場所執行之謂，經由監獄行刑之處遇、教化，以
    實現使其改悔向上，適於社會生活為目的。是受刑人入監服
    刑，有關其累進處遇之調查分類、編列級數、責任分數抵銷
    及如何依其級數按序漸進、縮短刑期、累進處遇進至二級以
    上，悛悔向上，而與應許假釋情形相符，經假釋審查委員會
    決議，報請法務部核准後假釋出獄等行刑措施事項，悉應依
    行刑累進處遇條例及監獄行刑法等相關規定辦理，屬監獄及
    法務部之職權，不在檢察官執行指揮之範圍，自不得執為聲
    明異議之標的。又罰金之執行，係以執行罰金為原則，須符
    合一定條件始得易刑，且該易刑之執行，屬檢察官得本其職
    權裁量之事項。罰金與其他主刑間之執行順序，檢察官有裁
    量之權，受刑人自無權拒絕繳納罰金而主張應先執行罰金易
    服勞役，亦不得僅以檢察官未先執行罰金易服勞役即指為違
    法或不當。況受刑人於有期徒刑執行完畢接續執行其罰金易
    服勞役前，仍得聲請准予繳納罰金，形式上觀察檢察官先執
    行有期徒刑，並非當然不利受刑人，是不得僅以屬監獄之行
    刑及累進處遇有關提報假釋、級數等事項，謂羈押日數先折
    抵罰金易服勞役部分較為有利，而指檢察官指揮將羈押日數
    先行折抵有期徒刑為不當。
四、綜上所述，本件執行檢察官依前揭規定為折抵刑期之計算方
    式，其所為指揮執行，並無不合。受刑人以前詞指摘檢察官
    執行指揮不當，而向本院聲明異議，核無理由，應予駁回。
據上論斷，依刑事訴訟法第486條，裁定如主文。 
中　　華　　民　　國　　110 　年　　11　　月　　24　　日
            刑事第六庭　  審判長法　官　唐  光  義
                                法　官　鍾  貴  堯
                                法　官　劉  柏  駿
以上正本證明與原本無異。
如不服本裁定，得於收受送達後五日內向本院提出抗告書狀（須
附繕本）。因疫情而遲誤不變期間，得向法院聲請回復原狀。

                                書記官  林  巧  玲
　　　　　　　　　
中　　華　　民　　國　　110 　年　　11　　月　　24　　日